---
title: "Estimador do tipo Regressão para amostragem Duas Fases"
author: "Thalis Rebouças e Wesley"
date: "13 Setembro 2024"
format: 
  revealjs:
    logo: "images/logo.png"
    width: 1600
    height: 900
    self-contained: false
    incremental: false
    footer: "Slides por Thalis Rebouças, feito em [Quarto](https://quarto.org/docs/presentations/revealjs/index.html). Código disponível [no GitHub](https://github.com/thalisreboucas/Amostragem_Regressao_DuasFases)."
    theme: ["custom.scss"]
    slide-number: c/t
    show-slide-number: all
    hash-type: number
    preview-links: false
---

## Sumário de aprendizagem

Vamos explicar um pouco sobre

- Introdução sobre a distribuição

-- Fundamentos da distribuição Multinomial

-- Fundamentos da distribuição de Dirichlet

-- Estatística Bayesiana

- Estimação de parâmentros

- Propriedades e aplicações

- Exemplo prático

- Referência


# Vamos lá!

## Introdução


```{r}

#A distribuição de Dirichlet possui várias propriedades interessantes, como invariância sob transformações afins, propriedade de conjugação e propriedade de marginalização. Ela também é amplamente utilizada em problemas envolvendo inferência bayesiana, misturas de distribuições e análise de dados composicionais.
#- Em resumo, a distribuição de Dirichlet é uma ferramenta estatística fundamental para modelar proporções e é amplamente aplicada em diversas áreas, como biologia, economia, ciências sociais e engenharia.

```

## Fundamento da distribuição Multinomial:



## Fundamentos da distribuição de Dirichlet:

### Origem e conceito: 

A **Distribuição de Dirichlet**, nomeada em homenagem a Johann Peter Gustav Lejeune Dirichlet, é uma distribuição discreta multivariada com um parâmetro vetorial não-negativo e real, frequentemente representada por Dir(α)¹²³. 

Na análise Bayesiana, a distribuição de Dirichlet é usada como a distribuição conjugada da distribuição multinomial. Ou seja, se a distribuição a priori é uma distribuição de Dirichlet e a variável observada é uma multinomial, então a distribuição a posteriori será uma distribuição de Dirichlet (com outro parâmetro)¹.

### Parâmetros da distribuição:
O vetor de parâmetros α é um vetor não-negativo e real que define a distribuição. O parâmetro de concentração é um número real positivo que especifica quão concentrada ou dispersa é a distribuição⁴.


### Função de densidade
A função de densidade de probabilidade da distribuição de Dirichlet é dada por¹:

$$
f(x_1, ..., x_K; α_1, ..., α_K) = \frac{1}{B(α)} \prod_{i=1}^{K} x_i^{α_i - 1}
$$

onde $x_i$ são as variáveis aleatórias, $α_i$ são os parâmetros da distribuição, e $B(α)$ é a função beta multinomial, que pode ser expressa em termos da função gama¹.


(1) Distribuição de Dirichlet – Wikipédia, a enciclopédia livre. https://pt.wikipedia.org/wiki/Distribui%C3%A7%C3%A3o_de_Dirichlet.
(2) Distribuição de Dirichlet - Wikiwand. https://www.wikiwand.com/pt/Distribui%C3%A7%C3%A3o_de_Dirichlet.
(3) Distribuição de Dirichlet - Thinkfn. https://thinkfn.com/wikibolsa/Distribui%C3%A7%C3%A3o_de_Dirichlet.
(4) Processo de Dirichlet – Wikipédia, a enciclopédia livre. https://pt.wikipedia.org/wiki/Processo_de_Dirichlet.
(5) Definição e significado de Distribuição de Dirichlet. https://bing.com/search?q=Par%c3%a2metros+da+distribui%c3%a7%c3%a3o+de+Dirichlet.
(6) Distribuição e Densidade de Probabilidade - Moodle USP: e-Disciplinas. https://edisciplinas.usp.br/mod/resource/view.php?id=652426.
(7) Função de densidade de probabilidade - Wikiwand. https://www.wikiwand.com/pt/Fun%C3%A7%C3%A3o_de_densidade_de_probabilidade.
(8) Métodos e fórmulas para Distribuições de probabilidades. https://support.minitab.com/pt-br/minitab/20/help-and-how-to/probability-distributions-random-data-and-resampling-analyses/how-to/probability-distributions/methods-and-formulas/methods-and-formulas/.


## Propriedades e aplicações:

A distribuição de Dirichlet tem várias propriedades importantes¹:

1. **Invariância**: A distribuição de Dirichlet é invariante sob permutações das variáveis. Isso significa que se você trocar a ordem das variáveis, a distribuição permanecerá a mesma¹.
2. **Conexão com a distribuição Beta**: A distribuição de Dirichlet é uma generalização da distribuição Beta para o caso multivariado. De fato, se você integrar uma distribuição de Dirichlet sobre todas as variáveis, exceto uma, você obterá uma distribuição Beta¹.

A distribuição de Dirichlet tem várias aplicações em diferentes áreas:

1. **Modelagem de Misturas**: A distribuição de Dirichlet é frequentemente usada como uma distribuição a priori em modelos de mistura infinita⁵. Nesse contexto, a distribuição de Dirichlet permite modelar a incerteza sobre a proporção de diferentes componentes em uma mistura.
2. **Análise de Sentimento**: Na análise de sentimento, a distribuição de Dirichlet pode ser usada para modelar a incerteza sobre a proporção de diferentes sentimentos em um texto⁶.
3. **Processamento de Imagem**: No processamento de imagem, a distribuição de Dirichlet pode ser usada para modelar a incerteza sobre a proporção de diferentes cores ou texturas em uma imagem⁶.

Essas são apenas algumas das muitas aplicações da distribuição de Dirichlet. Ela é uma ferramenta poderosa e flexível que pode ser usada em muitos contextos diferentes onde há incerteza sobre proporções.

Origem: conversa com o Bing, 09/12/2023
(1) Distribuição de Dirichlet – Wikipédia, a enciclopédia livre. https://pt.wikipedia.org/wiki/Distribui%C3%A7%C3%A3o_de_Dirichlet.
(2) Processo de Dirichlet – Wikipédia, a enciclopédia livre. https://pt.wikipedia.org/wiki/Processo_de_Dirichlet.
(3) O que é Latent Dirichlet Allocation (LDA - Alocação Latente de .... https://glossario.maiconramos.com/glossario/o-que-e-latent-dirichlet-allocation-lda-alocacao-latente-de-dirichlet-2/.
(4) Distribuição de Dirichlet - Wikiwand. https://www.wikiwand.com/pt/Distribui%C3%A7%C3%A3o_de_Dirichlet.
(5) Teorema de Dirichlet sobre progressões aritméticas. https://pt.wikipedia.org/wiki/Teorema_de_Dirichlet_sobre_progress%C3%B5es_aritm%C3%A9ticas.
(6) O que é Condição Fronteira Dirichlet - Thermal Engineering. https://www.thermal-engineering.org/pt-br/o-que-e-condicao-fronteira-dirichlet-condicao-fronteira-tipo-i-definicao/.
(7) Johann Peter Gustav Lejeune Dirichlet – Wikipédia, a enciclopédia livre. https://pt.wikipedia.org/wiki/Johann_Peter_Gustav_Lejeune_Dirichlet.

## Estimação de parâmetros:

Existem vários métodos para estimar os parâmetros da distribuição de Dirichlet, incluindo o método de máxima verossimilhança e a inferência Bayesiana¹².

1. **Método de Máxima Verossimilhança (MLE)**: Este método procura encontrar os parâmetros que maximizam a função de verossimilhança, que é a probabilidade dos dados observados dados os parâmetros. Para a distribuição de Dirichlet, este método pode ser complexo devido à natureza multivariada da distribuição².

2. **Inferência Bayesiana**: Na inferência Bayesiana, usamos uma distribuição a priori para os parâmetros e atualizamos essa distribuição com os dados observados para obter uma distribuição a posteriori. A distribuição de Dirichlet é a distribuição conjugada da distribuição multinomial, o que significa que se a distribuição a priori é uma distribuição de Dirichlet e a variável observada é uma multinomial, então a distribuição a posteriori será uma distribuição de Dirichlet (com outro parâmetro)¹.

A escolha do método de estimação depende do contexto da análise. Se você tem uma boa ideia dos valores a priori dos parâmetros, a inferência Bayesiana pode ser uma boa escolha. Por outro lado, se você não tem informações a priori e tem uma grande quantidade de dados, o MLE pode ser mais apropriado². Além disso, a complexidade computacional dos métodos também pode ser um fator na escolha do método de estimação².

Origem: conversa com o Bing, 09/12/2023
(1) Distribuição de Dirichlet – Wikipédia, a enciclopédia livre. https://pt.wikipedia.org/wiki/Distribui%C3%A7%C3%A3o_de_Dirichlet.
(2) Estimação de parâmetrosEstimação de parâmetros - UFS. https://cesad.ufs.br/ORBI/public/uploadCatalago/14582516022012Estatistica_Aplicada_a_Administracao_Aula_9.pdf.
(3) AVALIAÇÃO DE MÉTODOS DE ESTIMAÇÃO DE PARÂMETROS DE DISTRIBUIÇÕES .... https://anaiscbens.emnuvens.com.br/cbens/article/view/946.
(4) Teorema de Dirichlet sobre progressões aritméticas. https://pt.wikipedia.org/wiki/Teorema_de_Dirichlet_sobre_progress%C3%B5es_aritm%C3%A9ticas.
(5) Distribuição de Dirichlet - Wikiwand. https://www.wikiwand.com/pt/Distribui%C3%A7%C3%A3o_de_Dirichlet.
(6) Distribuição de Dirichlet - Biblioteca Vitual da FAPESP. https://bv.fapesp.br/pt/assunto/157342/distribuicao-de-dirichlet/.


## Exemplo prático:
```{r}
# Instalando e carregando a biblioteca necessária
library(topicmodels)

# Carregando os dados
data("AssociatedPress")

# Ajustando o modelo LDA
lda <- LDA(AssociatedPress[1:20, ], k = 2)

# Exibindo os tópicos
topics(lda)


```



####



```{}

```


# Referências 

- Paula, G. A. (2013). Modelos de regressão com apoio computacional. IME-USP, São Paulo.

